臺灣士林地方法院民事判決　　　　　　　　　　　　九十二年度重訴字第四五０號
　　原　　　告　甲○○
　　被　　　告　乙○○
右當事人間清償借款事件，本院於九十三年三月二十六日言詞辯論終結，判決如下：
    主    文
被告應給付原告新台幣捌佰柒拾肆萬肆仟伍佰拾柒元。
原告其餘之訴駁回。
訴訟費用由被告負擔百分之五十五，餘由原告負擔。
本判決原告勝訴部分，於原告以新台幣貳佰玖拾壹萬元為被告供擔保後，得假執行。
    事實及理由
一、原告起訴主張：被告乙○○分別於民國八十三年八月一日及同年月十一日向原告
    甲○○借款新台幣（下同）六百萬元、一百萬元，並經原告交付被告如數收訖，
    兩造並約定每月利息以一分計算，年利率為百分之十二，嗣並於同年九月二十四
    日書立借款憑證（以下簡稱：系爭借款憑證）為憑。惟被告自借得上開款項之日
    起，迄今未給付利息，屢經原告催繳仍置之不理。本件兩造間係未定期限之消費
    借貸契約，原告於九十二年八月十五日對被告聲請支付命令，經被告異議後另於
    同年十一月二十七日提出民事起訴狀並經送達被告，迄今已逾一個月，自得依民
    法第四百七十八條規定訴請返還前開本金及約定利息。並聲明：(一)被告應給付原
    告七百萬元，及其中六百萬元自八十三年八月二日起，另一百萬元自八十三年八
    月十二日起，均至清償日止，按年息百分之十二計算之利息。(二)願供擔保，請准
    宣告假執行。
二、被告則以：被告於八十三年七月底因經營公司財務困難，由被告八姑即原告出面
    協助處理，借款七百萬元予被告。被告為此曾以坐落台北縣三芝鄉○○○○段車
    埕小段一七二之一地號土地為擔保，設定最高限額抵押權予原告，惟並無利息、
    違約金之登記，期限應為八十三年八月三日至九十三年八月二日止。又借款當時
    其實是原告之夫楊司平出面協助被告解決公司財務問題，並未直接向原告借，起
    初曾約明前述土地擔保期限為十年、無息，如無法返還借款，可再延期，至被告
    有能力償還為止。至系爭借款憑證則是原告事後要求被告簽的，內容是原告口述
    ，而由被告書寫，原告有承諾上開借款改依銀行利率來計算利息等語，且被告也
    曾書立多紙本票予原告等語為辯。並聲明：原告之訴駁回。
三、原告主張被告曾於八十三年九月二十四日書立借款憑證，載明於八十三年八月一
    日、同年月十一日分別向原告借款六百萬元、一百萬元，惟開憑證上所載借款、
    利息迄未清償等情，業據原告提出借款憑證（影本）一件為證，且為被告所不爭
    執，應堪信為真實。
四、本件首應確認者，為系爭消費借貸契約之當事人為何人。本件被告於本院言詞辯
    論期日雖辯稱借款係原告之夫楊司平出面協助，並未直接向原告借款云云。惟查
    ：契約當事人之認定，應以意思表示合致之對象以資審認，實際進行磋商、協調
    之人，究係以自己名義為法律行為，或係代理他人為法律行為，或係傳達他人意
    思表示之使者，尤須綜合締約前後一切客觀情狀綜合判斷，尚非得以「實際行為
    人」即認定為契約當事人。本件被告主張係原告之夫楊司平出面協助，惟楊司平
    已於本院八十六年度自字第一六六號刑事案件中證稱系爭借款係以原告名義借予
    被告，有原告所提台灣高等法院九十年上易字第九七號刑事判決（影本）在卷可
    稽（相關陳述見該判決第四十二、四十三頁），且兩造於八十三年九月二十四日
    簽立系爭借款憑證時，亦確認貸與人為原告而非楊司平，被告所提支付命令異議
    狀復自認貸與人為原告，是系爭消費借貸契約之當事人應為兩造，自可認定。被
    告另於本院言詞辯論期日改稱未向原告本人借錢云云，自不影響系爭消費借貸契
    約當事人之認定，其就此聲請訊問證人楊司平說明借款經過，亦與本院之判斷不
    生影響，殊無必要。
五、茲應進一步審究者，則為系爭消費借貸契約有無清償日期、利息約定之內容。經
    查：
  (一)原告於原支付命令聲請狀載明「約定清償期為九十三年八月三日」，於本院言詞
    辯論期日亦自認清償期是九十三年八月二日，但另有口頭約定催告利息若不付，
    視為全部到期（本院九十三年二月十三日言詞辯論筆錄），核與原告所提前開土
    地他項權利證明書所載「清償日期」及被告所辯相符，堪信兩造就系爭借款確曾
    約定清償期限。至原告嗣雖具狀改稱兩造間係不定期限消費借貸，支付命令聲請
    狀係誤載云云，然既未能證明前開自認與事實不符，亦未經被告同意，自難就前
    開事實所為自認為撤銷（民事訴訟法第二百七十九條）。又原告所稱曾口頭約定
    利息不付，視為全部到期之事實，亦為被告所否認，原告對此復未能舉證，自難
    認兩造間有此約定存在。
  (二)又被告另辯稱：原告於簽立系爭借款憑證稱後，曾另同意改依銀行利率計算云云
    ，然為原告所否認，其所聲明之證人楊司平亦僅在證明八十三年八月初借款當時
    情形，與被告主張兩造於八十三年九月二十四日書立系爭借款憑證後就利息另有
    變更之合意無涉，自無必要。又被告就其主張上情既未能舉證以實其說，自難認
    其抗辯為真，兩造間就系爭借款之利息約定應為借款憑證上所載「月息一分」即
    年息百分之十二應堪認定。至原告另主張兩造曾約定利息一年一付乙節，為被告
    所否認，原告亦未能舉證以實其說，自難認為真正，被告所辯利息未約定給付期
    限之事實，應堪認定。
六、按借用人應於約定期限內，返還與借用物種類、品質、數量相同之物；定有清償
    期者，債權人不得於期前請求清償，民法第四百七十八條前段、第三百十六條前
    段分別定有明文。本件兩造就系爭借款既約定清償期限為九十三年八月二日，而
    迄本件言詞辯論終結之日止，前開清償期限尚未屆至，原告期前請求清償，依上
    開法條規定，應屬無據。
七、次按利息或其他報償，應於契約所定期限支付之；未定期限者，應於借貸關係終
    止時支付之。但其借貸期限逾一年者，應於每年終支付之，民法第四百七十七條
    定有明文。本件兩造間消費借貸契約約定利率為年息百分之十二，並未約定利息
    支付時間，借貸期限則為十年，依前揭法條規定，自應於每年終支付之，是迄本
    件言詞辯論終結之日止，被告應給付原告至九十二年年終之利息八百七十四萬四
    千五百十七元（計算式：0000000×12%×9＋0000000×1%×（4+30/31）+000000
    0×1%×（4+20/31）=0000000 ，元以下四捨五入）。
八、從而，原告本於兩造間消費借貸契約利息約定，請求被告給付系爭借款至九十二
    年十二月三十一日止之利息八百七十四萬四千五百十七元，為有理由，應予准許
    ，其另請求被告給付本金七百萬元及九十三年一月一日起算至清償日止利息，則
    為無理由，應予駁回。
九、原告陳明願供擔保，聲請宣告假執行，經核其勝訴部份，合於法律規定，爰酌定
    相當之擔保金額宣告之；其餘假執行之聲請，因該部份訴之駁回而失所依據，應
    予駁回。
十、本件事證已臻明確，兩造其餘主張舉證及防禦方法，經審酌後於判決結果不生影
    響，爰不一一詳予論述，併予敘明。
據上論結，原告之訴為一部有理由，一部無理由，依民事訴訟法第七十九條、第三百
九十條第二項，判決如主文。
中　　　華　　　民　　　國　　九十三　　年　　　四　　　月　  　九  　　日
                                        臺灣士林地方法院民事第二庭
                                            法      官  王本源
右為正本係照原本作成。
如對本判決上訴須於判決送達後廿日內向本院提出上訴狀。
中　　　華　　　民　　　國　　九十三　　年　　　四　　　月　　 十三 　　日
                                            法院書記官  戴顯澄
